臺灣苗栗地方法院民事判決
111年度再簡字第1號
再審原告  馮淑萍


再審被告  謝文騰
                  送達代收人  張良慈  住○○市○區○○路0○00
                  號0樓之0
上列當事人間請求侵權行為損害賠償事件，再審原告馮淑萍對中
華民國111年2月25日本院110年度苗簡字第436號確定判決提起再
審之訴，本院不經言詞辯論終結，判決如下：
    主    文
再審之訴駁回。
再審訴訟費用由再審原告負擔。
    事實及理由
壹、程序方面
　　按再審之訴，應於三十日之不變期間內提起。前項期間，自
    判決確定時起算，判決於送達前確定者，自送達時起算；其
    再審之理由發生或知悉在後者，均自知悉時起算。但自判決
    確定後已逾五年者，不得提起，民事訴訟法第500條第1、2
    項分別定有明文。本院110年度苗簡字第436號確定判決（下
    稱原確定判決）係於民國111年4月2日確定，再審原告馮淑
    萍於111年4月27日提起本件再審之訴，有民事再審狀上之收
    文章日期、本院判決確定證明書（稿）各1份在卷可佐，尚
    未逾30日之不變期間，應屬合法，合先敘明。
貳、實體方面
一、再審原告主張：本件前訴訟程序判決後，伊發現言詞辯論終
    結前即已存在但伊原先不知致未能提出之伊向遠通電收股份
    有限公司（下稱遠通電收公司）調得之車號000-0000號自用
    小客車（下稱肇事車輛）109年2月1日車輛通行明細、同事
    陳玉媛所製作工作收支紀錄表、伊與伊胞妹馮依萍109年2月
    1日11時3分至11時57分間LINE對話紀錄（下分別稱「車輛通
    行明細」、「工作收支紀錄表」、「LINE對話紀錄」）等證
    物，可確定於109年2月1日22時47分許，在國道三號公路北
    向143.5公里處，駕駛肇事車輛與再審被告謝文騰發生車禍
    （下稱系爭車禍）之人應為伊女馮筱嬋，而非伊，爰依民事
    訴訟法第496條第1項第13款規定提起再審之訴等語。並聲明
    ：原確定判決廢棄，駁回再審被告之訴。
二、再審被告則以書狀辯稱：再審原告所提出車輛通行明細、工
    作收支紀錄表、LINE對話紀錄為其透過向遠通電收公司申請
    、查閱自身工作紀錄或手機即可輕易獲取，因此再審原告不
    能主張原先不知致未能提出。又由車輛通行明細、工作收支
    紀錄表、LINE對話紀錄之記載，並不足以確定系爭車禍發生
    時，肇事車輛駕駛人是馮筱嬋。再者，再審原告是否為肇事
    車輛駕駛人乙事，再審原告自始清楚，其卻於系爭車禍之刑
    事案件偵查及第一審審理程序、前訴訟程序均坦承其為肇事
    車輛駕駛人，待原確定判決因上訴期間屆滿確定後方改口稱
    馮筱嬋為肇事車輛駕駛人，縱其所主張者為真實，此亦屬「
    當事人知其事由而不為主張」情況，依民事訴訟法第496條
    第1項但書規定，應不得提起再審等語。並聲明：再審之訴
    駁回。
三、法院之判斷
  ㈠按再審之訴顯無再審理由者，得不經言詞辯論，以判決駁回
    之，民事訴訟法第502條第2項規定甚明。又前訴訟程序事實
    審言詞辯論終結前已經存在之證物，當事人不知有此致未斟
    酌現始知之，或知有該證物之存在而因當時未能檢出致不得
    使用，嗣後檢出之該證物，固可稱之為民事訴訟法第496條
    第1項第13款所定得使用未經斟酌之證物，惟必須當事人在
    客觀上確不知該證物存在致未斟酌現始知之，或依當時情形
    有不能檢出該證物者始足當之，倘按其情狀依一般社會之通
    念，尚非不知該證物或不能檢出或命第三人提出者，均無該
    條款規定之適用。且當事人以發現得使用未經斟酌之證物為
    再審理由者，並應就其在前訴訟程序不能使用之事實，依民
    事訴訟法第277條前段規定負舉證責任（最高法院98年度台
    上字第1258號民事判決意旨可供參考）。
　㈡系爭車禍既涉及再審原告之親身經歷，且於前訴訟程序判決
    前，迭經刑事肇事逃逸、過失傷害案件之偵查、第一審審理
    程序，再審原告更於刑事第一審審理程序自白、前訴訟程序
    自認其為肇事車輛駕駛人，有本院110年度交訴字第18號刑
    事判決、原確定判決各1份在卷可稽，是再審原告應不可能
    遲至前訴訟程序言詞辯論終結後方確認肇事車輛駕駛人之身
    分。又前揭車輛通行明細、工作收支紀錄表、LINE對話紀錄
    均為前訴訟程序言詞辯論終結前即已存在，此為再審原告所
    不否認，且前揭證物均衍生自再審原告109年2月1日當日個
    人行程，是再審原告自難謂於前訴訟程序言詞辯論終結前不
    知前揭證物之存在。再前揭證物乃可透過再審原告向遠通電
    收公司申請調閱、向所屬公司查閱自身工作紀錄或檢閱自身
    手機，抑或在上揭刑事程序或前訴訟程序聲請檢察官、法院
    向遠通電收公司、所屬公司、陳玉媛、馮依萍調閱相關資料
    而輕易取得，客觀上應不存在因事實上障礙或其他原因，致
    再審原告不能於前訴訟程序言詞辯論終結前適時提出，或依
    當時情形不能檢出證物之情事，且再審原告亦未就此部分之
    障礙事由舉證證明，揆諸首揭判決意旨，前揭證物自與民事
    訴訟法第496條第1項第13款所定「發現未經斟酌之證物或得
    使用該證物」規定不符，再審原告執此提起再審之訴，應無
    理由。綜上，本件因再審原告主張關於民事訴訟法第496條
    第1項第13款所定再審事由，不經調查即可認定顯與要件不
    符，其再審之訴顯無理由，爰依前揭法律規定，不經言詞辯
    論，逕以判決駁回之。
四、訴訟費用負擔之依據：民事訴訟法第78條。
中　　華　　民　　國　　111 　年　　9 　　月　　13　　日
                  民事第二庭  法　官　陳中順
以上正本係照原本作成。
如對本判決上訴，須於判決送達後20日內向本院提出上訴狀（須
附繕本）。如委任律師提起上訴者，應一併繳納上訴審裁判費。
中　　華　　民　　國　　111 　年　　9 　　月　　13　　日
                              書記官  蔡芬芬